【裁判字號】    97,交聲,122
【裁判日期】    970314
【裁判案由】    違反道路交通管理處罰條例聲明異議
【裁判全文】
臺灣桃園地方法院交通事件裁定         97年度交聲字第122號
原處分機關  交通部公路總局新竹區監理所桃園監理站
受處分人即
異  議  人  甲○○
上列受處分人因違反道路交通管理處罰條例案件，對於交通部公
路總局新竹區監理所桃園監理站民國97年1 月21日所為之處分（
原處分案號：桃監裁罰字第裁52-C00000000號）聲明異議，本院
裁定如下：
    主  文
異議駁回。
    理  由
一、原處分意旨略以：異議人即受處分人甲○○於民國96年12月
    24日晚間10時30分許，未領有駕駛執照即騎乘其所有之車牌
    號碼OXI-976 號普通重型機車，行經臺北縣樹林市○○路76
    9 號前，為臺北縣政府警察局樹林分局三多派出所員警攔查
    ，並以其未領有駕駛執照駕駛機器腳踏車為由，開立北縣警
    交字第C00000000 號舉發違反道路交通管理事件通知單，嗣
    並將該通知單交付予異議人。異議人於舉發通知單上所載應
    到案日期前向交通部公路總局新竹區監理所桃園監理站（下
    稱原處分機關）提出申訴，經原處分機關調查結果，認異議
    人確有前述違規行為，乃依道路交通管理處罰條例第21條第
    1 項第1 款，違反道路交通管理事件統一裁罰基準及處理細
    則第43條、第44條、第67條之規定，於97年1 月21日以桃監
    裁罰字第裁52—C00000000 號裁決書，裁處異議人罰鍰新臺
    幣（下同）6,000 元。
二、異議意旨略以：異議人基於法定之權利報考機器腳踏車駕駛
    執照考試，為能順利考取，被迫於違規地點即臺北縣樹林市
    ○○路769 號旁之新加坡工業區○○道路加以練習。究其原
    因，違規地點位處偏僻，人跡罕至，於該處練習較無安全之
    顧慮。再者，依目前我國法律汽車駕駛人可以學習駕駛證上
    路練習駕駛，或至官方與民間所設之學習場地練習駕駛，反
    之機器腳踏車卻無同等制度，故異議人於違規地點練習騎乘
    機器腳踏車，實情非得以，非無故意違規。且異議人尚為學
    生，雖距異議人住所較近之樹林監理所於每週一下午5 時至
    6 時可提供場地予報考人練習之用，惟異議人因需於學校參
    加晚自習而無法利用，況前揭訊息，並未廣告週知大眾，亦
    難期待大眾得以察知並利用。質言之，法律既未賦予機器腳
    踏車駕駛人於應考前有合法之練習管道，應考人若非未加練
    習而無法通過考試取得駕駛執照，否則即須私自違法練習，
    如此則是否遭警查獲僅屬運氣問題，此等立法上之疏失，實
    不應由應考人承擔後果，即使必須裁罰，顧及異議人為初犯
    且家庭經濟狀況並非富裕，亦應給予最輕之處分，故本件裁
    罰並不合理，以此聲明異議云云。
三、按汽車駕駛人，未領有駕駛執照駕駛小型車或機器腳踏車，
    處6,000 元以上12,000元以下罰鍰，並當場禁止其駕駛，道
    路交通管理處罰條例第21條第1 項第1 款定有明文。次按汽
    車駕駛執照為駕駛汽車之許可憑證，由駕駛人向公路監理機
    關申請登記，考驗及格後發給之。汽車駕駛人經考驗及格，
    未領取駕駛執照前，不得駕駛汽車，亦為道路交通管理處罰
    條例第50條第1 項所明訂。末按，車輛：指在道路上以原動
    機行駛之汽車（包括機器腳踏車）或以人力、獸力行駛之車
    輛，道路交通管理處罰條例第3 條亦有明文。
四、經查：
    (一)異議人於96年12月24日晚間10時30分，騎乘OXI—976號重
      型機車於臺北縣樹林市○○路769 號前，有未領有駕駛執
      照而駕駛機器腳踏車經警當場攔停查獲之情，有臺北縣政
      府警察局舉發違反道路交通管理事件通知單1 份在卷可稽
      ，且為異議人所不爭執，是異議人無照駕駛之違規事實，
      甚為明確，自應依法裁罰。
    (二)異議人雖以上開情詞置辯，惟查：
      1.異議人亦自承其於被舉發後，其父親曾向交通部公路總
        局北區監理所詢問，而該監理所亦回覆於每週一下午 5
        時至6 時30分均有提供場地予民眾學習使用，則異議人
        並非全然無使用國家法令允許之場地以學習之機會，是
        其辯稱僅能在違規地點練習騎乘機器腳踏車之情，自顯
        非事實。又觀之其所選定之練習地點即遭舉發地點為人
        煙罕至之處，足認其自始即有可能被舉發之認知，是既
        悠關其之自身利益，且考領駕照之相關事項乃監理機關
        之權責範圍，此為社會大眾所週知，其本即負有先行向
        監理機關詢問之義務，而不得僅因其社會經驗不足，不
        知向何機關詢問，且監理機關未大力宣揚提供場地供民
        眾之訊息，即謂其可置身於法律秩序之外。
      2.至異議人雖復辯稱其因需參加學校之晚自習，故無法利
        用監理機關所提供之場地及時間，然政府機關所服務之
        對象乃係全國民眾，所提供之服務時間及其內容，本即
        應係就多數民眾之需求為綜合之考量，以本案為例，監
        理機關尚需衡量一般民眾利用場地考領駕照之需求及相
        關人員之作息時間，當無法無限制之開放民眾使用場地
        練習，質言之，民眾尚不得其個人之特殊需求而謂政府
        機關應予以配合之；又縱異議人確因求學因素而無法使
        用監理機關所提供之場所，其亦可利用學校寒、暑假之
        時間以練習，故異議人上開所辯，亦不足採。再按學習
        汽車駕駛，以在駕駛學習場內學習駕駛為原則。在學習
        路線駕駛時，應依當地警察機關指定之道路及時間內為
        之，並應由領有學習車類駕照之汽車駕駛人在旁指導監
        護，道路交通管理處罰條例第58條定有明文，可知相關
        法律並非全然未提供民眾利用自己時間及其餘場地練習
        之途徑，而仍得依據上開規定，在當地警察機關提定之
        道路及時間內為之，並由領有學習車類駕照之汽車駕駛
        人在旁指導監護。則若異議人依據上規定，於所指定之
        道路及時間練習之，並由領有駕駛之執照之人騎乘重型
        機車搭載異議人前往及返家，其亦不致遭員警攔停舉發
        ，準此，異議人所辯因國家立法疏失，致民眾只能私自
        偷偷練習云云，亦顯非屬實。
      3.又異議人另辯稱其為學生，且家庭經濟狀況並不富裕，
        故請給予最輕微之處分云云，惟原處分機關裁處 6,000
        元之罰鍰，已屬法定行政罰中最輕微者，此觀道路交通
        管理處罰條例第21條第1 項第1 款之規定可明，且依違
        反道路交通管理事件統一裁罰基準表之規定，裁罰金額
        之輕重須視所犯法條及逾應到案期限之久暫而定，非得
        以受處分人之經濟能力及動機等其他因素斷之，是異議
        人上開請求，亦容有誤會，附此敘明。
五、綜上所述，異議人確有上開所述違規行為，又原處分機關依
    道路交通管理處罰條例第21條第1 項第1 款、違反道路交通
    管理事件統一裁罰基準及處理細則及違反道路交通管理事件
    統一裁罰基準表所載之裁罰標準之相關規定，裁處異議人6,
    000 元之罰鍰，亦核無違誤，是本件異議自為無理由，應予
    駁回。
據上論斷，應依道路交通管理處罰條例第87條第2 項，道路交通
案件處理辦法第19條，裁定如主文。
中    華    民    國    97    年    3     月    14    日
                            交通法庭  法  官   蘇昌澤
以上正本證明與原本無異。
如不服本裁定，應於裁定送達後5 日內向本院提出抗告狀。
                                      書記官   田宜芳
中    華    民    國    97    年    3     月    21    日


司法院資訊處製作；財團法人民間司法改革基金會備份。
